【裁判字號】    92,自緝,192
【裁判日期】    920516
【裁判案由】    詐欺
【裁判全文】
臺灣臺中地方法院刑事裁定                        九十二年度自緝字第一九二號
    自  訴  人  甲○○
    被      告  乙○○
右列被告因詐欺案件，經自訴人提起自訴，本院裁定如左：
    主  文
自訴駁回。
    理  由
一、自訴意旨如附件自訴意旨狀所載。
二、按法院或受命法官於自訴案件第一次審判期日前訊問及調查結果，如認為案件有
    刑事訴訟法第二百五十二條至第二百五十四條之情形者，得以裁定駁回其自訴，
    同法第三百二十六條第三項定有明文。
三、惟按刑法第三百三十九條第一項詐欺罪之成立，以意圖為自己或第三人不法之所
    有，以詐術使人將本人或第三人之物交付為要件。若其所用方法，不能認為詐術
    ，亦不致使人陷於錯誤，即不構成本罪。且按自訴被告犯罪者，除應具體說明被
    告犯罪事實外，尚應提出適於憑以認定犯罪之証據，以為法院調查，審認之依據
    。反之，被告否認犯罪，除就自訴人所提之証據，提出反証或証明該項事証並非
    真實者外，就其本身並無如自訴人所舉之犯罪時，因此項消極未犯罪之事，被告
    無從舉証，自不負舉証責任。最高法院四十六年台上字第二六０號及七十四年台
    上字第三六四五號分別著有判例可資參照。
四、訊據被告乙○○坦承有於八十二年簽發如附件自訴狀中所載之支票及本票各七紙
    予自訴人，惟堅決否認有自訴人所指之犯行，辯稱：伊於八十年間因有購置賭博
    性電動玩具向自訴人之夫借款新台幣（下同）七十萬元，後來因為賭博性電玩被
    查扣血本無歸，無法償還前開借款，由被告再簽發附件所示之支票、本票作為償
    還之保證，該案嗣經判決被告無罪確定，並無自訴人所指之詐欺情事等語，經查
    ：被告於八十年間向自訴人借款七十萬元，屆期未償還，嗣再開立面額共計七十
    萬元之本票交付自訴人，以作為前開借款清償之擔保，惟仍屆期未償還，因而認
    被告涉犯刑法第三百三十九條第一項之詐欺罪，對被告提起自訴，該詐欺案件於
    八十三年三月十日經本院判決被告無罪，雙方均未上訴，因而確定，該案審理期
    間雙方簽立和解書，被告同意自八十三年三月起每月清償二萬元，直至七十萬元
    清償完畢，業據本院調閱本院八十二年自字第一一九一號詐欺案件及八十年易字
    第五五七二號賭博案件卷證查明無訛，是以自訴人既於八十年間借款七十萬元予
    被告，屆期並未償還，於同一年又再開二紙面額共計七十萬元之本票交予自訴人
    ，保證前開借款會返還，惟仍屆期未償還，衡情，此時自訴人對於被告之信用情
    形，自有不良之印象，何以會再於八十二年四月十一日復因被告佯稱信用良好，
    一時資金運籌失常陷於錯誤而借款七十萬元予被告？再者，自訴人於八十二年十
    二月十四日對被告提起自訴，該自訴狀中亦僅提及八十一年間被告向伊借款七十
    萬元未償還之情事，並未提及八十二年四月十一日亦有向伊借款七十萬元，屆期
    未償還之情事，顯然自訴人於自訴狀中所指之借款情事，顯有不實，被告前開辯
    解可以採信，此外復查無其他事證足認被告有詐欺犯行，被告之犯罪嫌疑自屬不
    足，揆諸首開說明，本件自訴應予駁回。
五、據上論斷，應依刑事訴訟法第三百二十六條第三項、第二百五十二條第十款，裁
    定如主文。
中    華    民    國      九十二      年       五      月     十六    日
                                臺灣臺中地方法院刑事第二庭
                                      法  官  陳 如 玲
右正本證明與原本無異。
如不服本裁定，應於裁定送達後五日內向本院提出抗告狀。
                                      書記官
中    華    民    國      九十二      年       五      月     十九    日


司法院資訊處製作；財團法人民間司法改革基金會備份。
